【裁判字號】    91,上更(一),379
【裁判日期】    920130
【裁判案由】    山坡地保育利用條例
【裁判全文】
臺灣高等法院高雄分院刑事判決          九十一年度上更(一)字第三七九號
    上  訴  人  臺灣屏東地方法院檢察署檢察官
    被      告  乙○○  男民國.
    選任辯護人  洪耀臨  律師
右上訴人因被告違反山坡地保育利用條例等案件，不服臺灣屏東地方法院八十八年度
訴字第一三號中華民國八十八年八月二十日第一審判決（起訴案號：臺灣屏東地方
法院檢察署八十七年度偵字第五三四七號），提起上訴，判決後，經最高法院發回更
審，本院判決如左：
      主  文
原判決撤銷。
被訴竊佔部分免訴，被訴違反山坡地保育利用條例部分無罪。
      理  由
一、公訴意旨及其論據，如附件起訴書所載。
二、關於被訴竊佔免訴部分：
    訊據被告堅決否認有竊占之犯行，辯稱：前開改建之停車場，是在福德宮原占有
    管理使用面積範圍內，並無竊佔犯行，且已時效完成等語。經查：本件高山巖福
    德宮於七十二年間辦理寺廟登記時，已登記不動產為屏東縣恆春鎮○○○段六三
    三之一地號公有山林面積一二．八二三公頃土地，而當時管理人為尤恒祥，住持
    為黃進興，此有該寺廟登記表附卷可按（見原審卷第一一七頁），足見高山巖福
    德宮於民國七十二年間已將坐落屏東縣恆春鎮○○○段六三三之一地號之公有土
    地，列入高山巖福德宮管理之土地而佔有使用；被告設置前開工作物，仍在上開
    高山巖福德宮佔有管領之範圍內，並無成立新的竊佔國有土地之事實。又刑法第
    三百二十條第二項竊佔罪之法定刑為五年以下有期徒刑，該罪之追訴權時效依刑
    法第八十條第一項第一款規定，為十年，告訴人於八十七年八月五日始函請偵辦
    ，顯已逾十年之追訴權時效，而時效已完成者，應諭知免訴之判決，刑事訴訟法
    第三百零二條第二款定有明文；原審對於竊佔部分，誤認為違反山坡地保育利用
    條例之特別規定，未就此部分諭知免訴，自有未合，檢察官上訴意旨，指摘原判
    決此部分不當之理由，雖無理由，但原判決此部分既有可議，自應撤銷改判，另
    諭知免訴判決。
三、關於被訴違反山坡地保育利用條例無罪部分
  (一)按山坡地保育利用條例第三十四條第一項所謂「擅自」應指未得山坡地所有人或
    其他適法之管領權人之同意而言，至於有無依法定程序報經主管機關核准，應僅
    屬是否違反行政規定之範圍，要與該罪之構成要件無涉。
  (二)查福德宮廟前廣場僅屬寺廟坐落位置範圍內之一部分，告訴人機關早在八十一年
    四月二十五日開會就「高山巖福德宮遊憩區整體規劃」作成結論，有會議紀錄在
    卷可稽，在整體規劃方面表示：「：：：廟前違建廣場因不影響觀瞻建議加設欄
    杆入整體規劃考量。另廟前廣場之舊有涼亭戲台太高擋住遊客視線，建議由寺方
    決定是否拆除，本處予以配合。」「廟之專用道路已形成可考慮整修，並由廟方
    專用並設柵鎖。遊客一律於停車場下車，利用上山主要步道步行而上。」而在細
    部規劃方面，其中第二點表示：「廟之現有棚架改善門面以不影響原貌為原則，
    建醮臨時設施一律拆除。由廟方委託民間專家設計並送本處核示後辦理。」次查
    告訴人機關嗣即斥資委託由台灣大學園藝研究所造園組教授林晏州博士為主持人
    於八十二年五月間完成「墾丁國家公園關山遊憩區整體規劃」乙冊亦附卷可按，
    該規劃報告就福德宮寺廟為整體詳細規劃，除寺廟區外，另就寺廟周圍規劃健行
    區、觀景區、復育林區等，僅就寺廟區而言，在規劃書第七十二頁即載有「位於
    高山巖頂，為現有福德宮廟址，距五之一道路僅七十公囚，佔地面積約零點三六
    公頃」（即三千六百平方公尺）。另在七十三頁配置構想第二點載「廟口甲對面
    一座舞台與涼亭之建築物，因對整體發展與視覺景觀影響甚鉅，本計畫建議予以
    拆除，改建於寺廟右側之空地，使其成為福德宮主體建築的一部分，且保留原有
    使用空間。」揆諸上開各行政機關間之聯席會議紀錄、告訴人機關以花費公帑委
    請教授專家詳細具體規劃等諸多積極作為等情以觀，若認告訴人機關並未同意福
    德宮就坐落位置使用系爭山坡地，顯悖情理及經驗法則，故被告辯稱於八十七年
    間，身為福德宮寺廟之主任委員，興建停車場，已得告訴人機關之同意，並非無
    據，揆諸首揭說明，自與本罪之「擅自」要件不合，此外又查無其他任何積極之
    證據，足認被告有上述犯行，原審未察及此，誤被告於六十一年間即興建停車場
    ，而為免訴判決，自有未合，檢察官上訴仍執前詞，指摘原判決不當，雖無理由
    ，但原判決此部分既有可議，自應撤銷改判，另為無罪之判決。
據上論結，應依刑事訴訟法第三百六十九條第一項前段、第三百六十四條、第三百零
一條第一項、第三百零二條第二款，判決如主文。
本案經檢察官鄭文貴到庭執行職務。
中    華    民    國     九十二     年       一       月  三十      日
                              臺灣高等法院高雄分院刑事第八庭
                                  審判長法官  郭雅美
                                        法官  裕斗
                                        法官  江泰章
右甲本證明與原本無異。
檢察官如不服本判決應於收受本判決後十日內向本院提出上訴書狀，其未述上訴理
由者，並得於提起上訴後十日內向本院補提理由書狀（均須按他造當事人之人數附繕
本)「切勿逕送上級法院」。
                                      書記官  郭榮芳
中    華    民    國     九十二     年       二       月        六      日
                                                                        Ｑ


司法院資訊處製作；財團法人民間司法改革基金會備份。
